【裁判字號】    98,撤緩,169
【裁判日期】    980831
【裁判案由】    聲請撤銷緩刑
【裁判全文】
臺灣臺中地方法院刑事裁定             98年度撤緩字第169號
聲  請  人  臺灣臺中地方法院檢察署檢察官
受  刑  人  甲○○
                      0號
上列聲請人因受刑人侵占案件（本院98年度易字第152號），聲
請撤銷緩刑之宣告（98年度執聲字第3017號），本院裁定如下：
    主  文
聲請駁回。
    理  由
一、聲請意旨略稱：受刑人甲○○因犯侵占案件，經本院於民國
    97年4 月7 日以97年度中簡字第1076號（96年度偵字第2532
    1 號）判決處有期徒刑6 月，緩刑2 年，於97年5 月5日 確
    定在案。惟受刑人於緩刑期前即93年9 月間某日，故意犯侵
    占案件，經本院於98年6 月23日以98年度易字第152 號判處
    拘役20日減為10日，於98年7 月13日確定在案，經核本件受
    刑人於緩刑期前故意犯罪，而前後二罪均為罪質相同之侵占
    罪，因認有刑法第75條之1 第1 項第1 款所定得撤銷緩刑宣
    告之原因，爰依刑事訴訟法第476 條聲請撤銷等語。
二、依刑法第75條規定：「受緩刑之宣告，而有下列情形之一者
    ，撤銷其宣告：一、緩刑期內因故意犯他罪，而在緩刑期內
    受不得易科罰金之有期徒刑以上刑之宣告確定者。二、緩刑
    前因故意犯他罪，而在緩刑期內受不得易科罰金之有期徒刑
    以上刑之宣告確定者。」「前項撤銷之聲請，於判決確定後
    6 月以內為之」、另依刑法第75條之1 規定：「受緩刑之宣
    告而有下列情形之一，足認原宣告之緩刑難收其預期效果，
    而有執行刑罰之必要者，得撤銷其宣告：一、緩刑前因故意
    犯他罪，而在緩刑期內受得易科罰金之有期徒刑、拘役或罰
    金之宣告確定者。二、緩刑期內因故意犯他罪，而在緩刑期
    內受得易科罰金之有期徒刑、拘役或罰金之宣告確定者。三
    、緩刑期內因過失更犯罪，而在緩刑期內受有期徒刑之宣告
    確定者。四、違反第74條第2 項第1 款至第8 款所定負擔情
    節重大者。」、「前條第2 項之規定，於前項第1 款至第3
    款情形亦適用之」。是以就緩刑前因故意犯他罪時之情形，
    如在緩刑期內受「不得」易科罰金之有期徒刑以上刑之宣告
    確定者，依刑法第75條第1 項第1 款規定，即「應」撤銷緩
    刑之宣告，法院無裁量空間。惟如在緩刑前因故意犯他罪，
    而在緩刑期內受「得」易科罰金之有期徒刑、拘役或罰金之
    宣告確定者，則依刑法第75條之1 第1 項第1 款之規定，法
    官應依職權本於合目的性之裁量，妥適審酌被告所犯前後數
    罪間，關於法益侵害之性質、再犯之原因、違反法規範之情
    節是否重大、被告主觀犯意所顯現之惡性及其反社會性等情
    ，是否已使前案原為促使惡性輕微之被告或偶發犯、初犯改
    過自新而宣告之緩刑，已難收其預期之效果，而確有執行刑
    罰之必要，始得為撤銷緩刑之宣告，此與刑法第75條第1 項
    之要件具備，即毋庸再行審酌其他情狀，應逕予撤銷緩刑之
    情形完全不同。
三、經查：
  (一)受刑人甲○○於96年9 月17日，因犯侵占罪，經本院於97年
    4 月7 日以97年度中簡字第1076號判處有期徒刑6 月，並宣
    告緩刑2 年，於97年5 月5 日確定；另在緩刑前即93年9 月
    間某日，因犯侵占罪，經本院以98年度易字第152 號判決判
    處拘役20日，減為拘役10日，於98年7 月10日確定，有上開
    案件判決正本及臺灣高等法院被告前案紀錄表各1 份在卷可
    憑。是其固與刑法第75條之1 第1 項第1 款：「緩刑前因故
    意犯他罪，而在緩刑期內受得易科罰金之有期徒刑、拘役或
    罰金之宣告確定者」之要件相符，惟刑法緩刑制度係為促進
    惡性輕微之被告或偶發犯、初犯利於改過自新而設，刑法第
    75條之1 之規定賦予法院裁量是否撤銷緩刑之職權，則被告
    雖合於上開要件，然是否已足認前案緩刑宣告難收其預期效
    果，而有執行刑罰之必要，仍須衡酌相關情況決定之，亦即
    應具備「足認原宣告之緩刑難收其預期效果，而有執行刑罰
    之必要」之實質要件，始足得撤銷緩刑之宣告。
  (二)上開檢察官聲請意旨雖以受刑人所犯前後二罪均為罪質相同
    之侵占罪，足認前案緩刑之宣告並無法達到改過遷善矯治之
    效，惟此尚難認已具體指明「足認原宣告之緩刑難收預期效
    果而有執行刑罰之必要」之情形，遽而聲請撤銷受刑人之緩
    刑宣告。本院衡酌受刑人於93年9 月間某日所犯普通侵占罪
    ，依受刑人於上開案件之供述，係因借用而持有告訴人所有
    機車之狀態中，擅自將該部機車出售予第三人牟利，本院亦
    僅量處拘役20日，減刑為拘役10日，可認其犯罪之情節及惡
    性並非重大。再者，受刑人於93年9 月間某日所犯普通侵占
    罪，係於後案業務侵占罪受緩刑宣告前所犯，其無以預知後
    案業務侵占罪得獲判緩刑，自難謂緩刑有難收預期效果情事
    。又受刑人宣告緩刑之業務侵占案件之犯罪時間為96年9 月
    17日，與受刑人於93年9 月間某日所犯普通侵占罪，二者之
    犯罪時間差距非屬密接，是難以僅以其於前案行為後之業務
    侵占犯行，即認後案宣告之緩刑對受刑人難收預期效果。另
    受刑人於93年9 月某日間所犯普通侵占之罪與原宣告緩刑之
    業務侵占罪之犯罪型態、犯罪原因、侵害法益及對社會危害
    程度均不相同，實難認受刑人之反社會性情形，已達到使原
    宣告之緩刑難收其預期效果之程度，而有依刑法第75條之1
    第1 項撤銷緩刑宣告之必要。再者，受刑人經受後案上開緩
    刑宣告確定後，至今已逾1 年2 月，在此期間內受刑人並無
    其他犯行，顯見緩刑對其已收預期之效果。本院審酌上開各
    情，尚難認受刑人原宣告之緩刑難收其預期效果，有執行刑
    罰之必要。
  (三)綜合上述，本件既查無其他得撤銷緩刑宣告之情事，是聲請
    人聲請撤銷緩刑，難認有理，應予駁回。
據上論斷、依刑事訴訟法第220條，裁定如主文。
中    華    民    國    98    年    8     月    31    日
                  臺中第十二庭    法  官 楊萬益
以上正本證明與原本無異。
如不服本裁定應於送達後5 日內向本院提出抗告狀。
                                  書記官 譚系媛
中    華    民    國    98    年    8     月    31    日


司法院資訊處製作；財團法人民間司法改革基金會備份。
